臺灣板橋地方法院民事裁定　　　　　　　 100年度法字第22號
聲　請　人　林謝罕見（即財團法人德霖技術學院董事長）
上列聲請人聲請變更財團法人德霖技術學院捐助章程，本院裁定
如下：
    主      文
財團法人德霖技術學院中華民國九十九年十一月二十四日修訂之
如附件所示之捐助章程，關於修正條文第五條至第二十七條、第
二十九條、第三十條，准予變更如附件所示。
聲請人其餘聲請駁回。
聲請程序費用由聲請人負擔。
    理      由
一、本件聲請意旨略以：財團法人德霖技術學院第13屆董事會於
    民國99年11月24日第7 次會議，依據97年1 月16日公佈之私
    立學校法，暨教育部頒訂學校財團法人捐助章程訂定準則，
    修訂本校法人捐助章程，經教育部100 年1 月10日臺技(二)字
    第0990222128號函准予核定。嗣本校第13屆董事會100 年3
    月3 日第9 次會議，修正捐助章程第18條，經教育部100 年
    3 月18日臺技(二)字第1000043816號函准予核定。法人捐助章
    程應向法院聲請必要之處分，再行辦理法人變更登記。為此
    ，爰聲請裁定准予變更捐助章程等語。
二、按私立學校法第10條規定：「捐助章程應載明下列事項：一
    學校法人之目的。二捐助之財產。三辦學之理念。四創辦人
    推舉事項。五董事總額、資格及董事加推候選人與選聘、解
    聘、連任事項。六董事長推選及解職事項。七董事會之組織
    、職權、開會次數、召集程序、會議主席之產生、決議方法
    、董事有利害關係時之迴避等運作事項。八監察人總額、資
    格、職權及選聘、解聘事項。九學校法人及所設私立學校管
    理方法事項。十訂立捐助章程之年、月、日。」。次按財團
    之組織及其管理方法，由捐助人以捐助章程或遺囑定之，捐
    助章程或遺囑所定之組織不完全，或重要之管理方法不具備
    者，法院得因主管機關、檢察官或利害關係人之聲請，為必
    要之處分；次按為維持財團之目的或保存其財產，法院得因
    捐助人、董事、主管機關、檢察官或利害關係人之聲請，變
    更其組織，民法第62條、第63條分別定有明文。又民法第62
    條所謂財團之組織不完全，例如財團內部之董事會或監察人
    之組織不完全者是；所謂重要之管理方法，例如董監事之任
    免方式、董事會執行事務之決議方法及財團財產之管理方法
    等是。再財團法人經設立登記後，如其捐助章程所定之組織
    不完全或重要之管理方法不具備，或為維持財團之目的或保
    存其財產，而必須變更章程者，應聲請法院為必要之處分，
    或變更其組織，不得自行變更，如不屬於上述事項之章程變
    更，則祗需取得目的事業主管機關之許可，即可聲請該管法
    院辦理變更登記（司法院（79）秘台廳(一)第01199 號函釋參
    照）。
三、查聲請人主張：財團法人德霖技術學院於99年11月24日召開
    第13屆第7 次董事會，並決議通過修訂捐助章程，且業經教
    育部核定如附件所示等情，固據其提出捐助章程修正對造表
    、董事會會議紀錄、教育部100 年1 月10日臺技(二)字第0990
    222128號函、修訂後之如附件所示之捐助章程為證，惟查：
  (一)財團法人為他律法人，其捐助章程之變更，須聲請法院為必
    要之處分，不得由董事會逕行修改。倘嗣後因法令修改，致
    原章程內容違反法令，有組織不完全或重要管理方法不具備
    之情形時，應依民法第62條、第63條規定，聲請法院為必要
    之處分。鑒於私立學校法暨其施行細則修正，審酌聲請人提
    出之經教育部核定之捐助章程，其修正後條文關於第5 條之
    董事總額、任期及積極資格、第6 條之董事消極資格、第7
    條之董事改選及補選程序、第8 條之董事當然解任、解職及
    解聘事項、第9 條之董事任期中之補選、任期事項、第10條
    之董事會辦事人員編制及職掌、第11條之董事會職權、第12
    條之董事會召集通知、第13條之董事會主席之產生、少數董
    事請求召集董事會、第14條之董事會舉行方式、第15條之董
    事會重要議案通知程序、第16條之董事會決議方法、第17條
    之董事會議紀錄分送及保存、第18條之監察人人數及資格、
    第19條之監察人消極資格、第20條之監察人職權、第21條之
    監察人當然解任、解聘事由、第22條之校長選聘、監督、考
    核及解聘等事項、第23條之財團法人寄託及借貸限制、第24
    條之賸餘財產運用、第25條辦理附屬機構、相關事業之程序
    、第26條之內部控制制度建立、第27條之會計制度建立、第
    29條之利益迴避事宜、第30條賸餘財產之歸屬，因原捐助章
    程堪認有組織不完全或重要管理方法不具備之情形，故聲請
    人聲請變更此部分捐助章程，與法並無抵觸，此部分應准許
    變更。
  (二)其餘如附件所示捐助章程條文之變更，核均與財團法人之組
    織不完全，或重要之管理方法不具備之情形無涉，且又非為
    維持財團之目的或保存其財產，更未變更其組織，而與民法
    第62條、第63條規定不符，自無向法院聲請之必要。是此部
    分聲請，應予駁回。
四、又查財團法人德霖技術學院雖於100 年3 月3 日召開第13屆
    第9 次董事會，並決議通過修訂捐助章程第18條修正案，即
    將第18條：「本法人置監察人二人，由具備財會' 法律或教
    育行政專長之公正人士擔任之，任期四年。」規定，修正變
    更為：「本法人置監察人一人，由具備財會' 法律或教育行
    政專長之公正人士擔任之，任期四年。」，且業經教育部核
    定在案等情，固據其提出捐助章程修正對造表、董事會會議
    紀錄、教育部100 年3 月18日臺技(二)字第1000043816號函、
    修訂後之捐助章程為證，惟查：聲請法院就捐助章程為必要
    之處分者，以財團組織不完全或重要管理方法不具備為要件
    ，然依上開捐助章程第18條所示之修改前後對照表所載變更
    內容，僅係將監察人之人數由2 人變更為1 人，尚無法遽以
    推認現行捐助章程有何組織不完全或重要之管理方法不具備
    ，或為維持財團之目的或保存其財產，而變更該組織，即將
    監察人之人數由2 人變更為1 人之必要，聲請人就此亦未釋
    明有何事由之事實存在應予變更之必要，故此部分聲請，自
    不應准許。
五、依非訟事件法第21條第1 項前段，裁定如主文。
中    華    民    國   100    年    5     月    19    日
                  民事第一庭  法  官  黃信樺
以上正本係照原本作成。
如對本裁定抗告，須於裁定送達後10日內向本院提出抗告狀，並
應繳納抗告費新台幣1000元整。
中    華    民    國   100    年    5     月    19    日
                              書記官  李佳靜